【裁判字號】    99,上易,128
【裁判日期】    990211
【裁判案由】    傷害
【裁判全文】
臺灣高等法院臺中分院刑事判決         99年度上易字第128號
上  訴  人  臺灣臺中地方法院檢察署檢察官
被      告  乙○○
上列上訴人因家庭暴力之傷害案件，不服臺灣臺中地方法院98年
度易字第3643號中華民國98年12月14日第一審判決（起訴案號：
臺灣臺中地方法院檢察署98年度偵字第22648號），提起上訴，
本院判決如下：
    主  文
上訴駁回。
    犯罪事實
一、乙○○與甲○○為兄弟，具有家庭暴力防治法第3條第4項之
    家庭成員關係，二人於民國（下同）九十八年七月二十九日
    上午八時四十分許，在臺中縣烏日鄉○○路○段三○五號前
    ，因細故發生爭執，乙○○竟基於傷害他人身體之犯意，持
    木棍毆打甲○○之身體，致甲○○受有右前臂擦傷腫痛、左
    前臂擦傷及右肩擦傷之普通傷害。
二、案經甲○○訴由臺中縣警察局烏日分局報告臺灣臺中地方法
    院檢察署檢察官偵查起訴。
    理    由
一、證據能力之說明：按被告以外之人於審判外之言詞或書面陳
    述，除法律有規定者外，不得作為證據，刑事訴訟法第一百
    五十九條第一項定有明文，此即學理上所稱「傳聞證據排除
    法則」。被告以外之人於偵查中向檢察官所為之陳述，除顯
    有不可信之情況者外，得為證據；被告以外之人於審判外之
    陳述，雖不符同法第一百五十九條之一至第一百五十九條之
    四之規定，而經當事人於審判程式同意作為證據，法院審酌
    該言詞陳述或書面陳述作成時之情況，認為適當者，亦得為
    證據。當事人、代理人或辯護人於法院調查證據時，知有第
    一百五十九條第一項不得為證據之情形，而未於言詞辯論終
    結前聲明異議者，視為有前項之同意，亦為同法第一百五十
    九之一第二項及第一百五十九條之五所分別明定。而鑒於採
    用傳聞證據排除法則之重要理由之一，係因傳聞證據未經當
    事人之反對詰問予以覈實，若當事人願放棄對原供述人之反
    對詰問時，原則上即可承認該傳聞證據之證據能力，而揆諸
    我國刑事訴訟法第一百五十九條之五之立法理由，除參照前
    述傳聞證據排除法則之基本法理外，亦參考日本刑事訴訟法
    第三百二十六條之立法例，查日本刑事審判實務之運作，有
    關檢察官及被告均同意作為證據之傳聞書面材料或陳述，可
    直接援引該國刑事訴訟法第三百二十六條作為傳聞例外之法
    律依據，僅在檢察官與被告不同意之情況下，乃需根據其他
    傳聞例外規定俾以斟酌該等書面材料或陳述是否具有證據能
    力，在當事人間無爭執之案件中，傳聞證據基本上均可依據
    前引規定提出於法院使用。據此，我國刑事訴訟法第一百五
    十九條之五之適用應可作同上之解釋，本件檢察官所提出之
    供述證據及書面證據內容，固為被告以外之人在審判外之陳
    述，屬傳聞證據，惟被告乙○○就前開審判外之陳述，迄於
    言詞辯論終結前，對於該等證詞之證據能力均未為異議之聲
    明，而本院審酌該等證據內容作成時之情況，核無違法取證
    及證明力明顯過低而顯有不可信之瑕疵及情況，亦認為以之
    作為證據為適當，故依上開規定及說明，自得作為證據，合
    先敘明。
二、訊據被告乙○○於偵查中、原審及本院審理時雖均坦承有於
    上開時、地與告訴人甲○○因故發生爭執，且欲持木棍毆打
    告訴人甲○○等情不諱，然矢口否認有傷害告訴人甲○○之
    犯行，辯稱略以：伊拿棍子準備要打甲○○，還沒有打到甲
    ○○，劉敏忠就先過來撥開棍子，甲○○的手受傷，是劉敏
    忠撥開棍子時，棍子掉下來去碰到甲○○的手才受傷害，是
    告訴人甲○○是自己去擦傷的，告訴人的傷與伊無關云云。
    然查：上揭犯罪事實，業據告訴人甲○○於偵查中指訴綦詳
    ，復有行政院衛生署臺中醫院受理家庭暴力事件驗傷診斷書
    一紙附卷足稽。又證人劉敏忠於偵查中證稱略以：案發當時
    ，伊走在甲○○的前面，當伊與甲○○走到大哥乙○○的住
    處廚房門前時，突然看到大哥乙○○拿了一支木棍朝著伊的
    四哥甲○○打過來，甲○○就出手要擋，就被打到了，整個
    過程大概打超過二下以上，後來伊與其他人就把人及棍子擋
    開等語明確等語，於原審審理時復結證稱：「（當時現場發
    生何事？）當時地政事務所人員要來測量鑑界，當場還有教
    育部中部辦公室的人員，因為我是土地的所有人之一，所以
    我也在場。當時地政人員來測量，我們跟著地政人員走，走
    到三○五號我大哥乙○○屋前，我大哥拿著一根棍子就來打
    告訴人甲○○。然後現場就開始亂了。當時我並沒有去搶棍
    子，但是我有去勸架分開，因為事出突然，所以防不勝防，
    沒有徵兆可以預防。現場很多人，所以立即就被架開了。被
    告打了幾下，就我所見，至少有兩下，但是具體打了幾下，
    我沒有辦法確定」等語，核與告訴人甲○○於原審審理時以
    證人身分具結後之證稱：「（當時發生何事？）我引導上開
    人員走到三○五號前，突然間，我看到被告拿了一根棍子來
    ，且連續打我了兩、三下。當時被告打我的時候，我舉手要
    阻擋，所以我的手臂才會受傷」等語大致相符。依證人甲○
    ○、劉敏忠二人上開所證述，顯見當時被告與甲○○二人確
    實發生爭執及被告確實有拿木棍欲毆打告訴人之動作，參諸
    證人劉敏忠證述被告僅打幾下後，立刻被架開，與告訴人甲
    ○○所提出之診斷證明書上之傷勢僅受有「右前臂擦傷腫痛
    、左前臂擦傷及右肩擦傷」應為相符，是以被告應確實持木
    棍毆打告訴人甲○○致告訴人甲○○受有右前臂擦傷腫痛、
    左前臂擦傷及右肩擦傷之傷害一節，應可認定。是認被告持
    棍毆打告訴人甲○○成傷之事實已臻酌然，被告否認犯行，
    尚無可採。本件事證明確，被告傷害犯行，應堪認定。
三、核被告所為係犯刑法第二百七十七條第一項之普通傷害罪，
    原審判決除案由欄漏載本件係家庭暴力之傷害案件以及理由
    欄漏載乙○○與甲○○二人「具有家庭暴力防治法第3條第4
    項之家庭成員關係」，應予補充更正外，適用刑法第二百七
    十七條第一項、第四十二條第三項之規定，並審酌被告素行
    良好，尚無前科，有臺灣高等法院被告前案紀錄表在卷可考
    ，惟因細故即與其弟即告訴人甲○○發生衝突，並傷害告訴
    人，顯有可非議之處，惟依卷附診斷證明書所載，告訴人甲
    ○○所受之傷勢輕微，暨被告犯罪之動機、目的、手段、智
    識程度及犯後否認傷害犯罪之犯後態度等一切情狀，量處被
    告乙○○罰金新台幣五千元，並諭知如易服勞役之折算標準
    。且認被告乙○○行為後，刑法已修正新增第四十二條之一
    ，並自九十八年九月一日施行，修正後該條第一項規定「罰
    金易服勞役，除有下列情形之一者外，得以提供社會勞動六
    小時折算一日，易服社會勞動」。而刑法施行法第三條之二
    規定「刑法第四十一條及第四十二條之一之規定，於中華民
    國九十八年九月一日刑法修正施行前已裁判確定之處罰，未
    執行或執行未完畢者，亦適用之」，其立法理由謂「依刑法
    第四十一條規定聲請易服社會勞動者，因條文已明定以社會
    勞動六小時折算徒刑或拘役一日，與易科罰金應於裁判主文
    諭知折算標準之情形不同，無須於裁判主文諭知。刑法第四
    十二條之一易服社會勞動為罰金易服勞役後的再易刑處分，
    依裁判諭知罰金易服勞役之標準折算成勞役後，再依刑法第
    四十二條之一第一項之規定，以社會勞動六小時折算勞役一
    日，是判決主文僅須諭知罰金易服勞役之折算標準，無須諭
    知罰金易服社會勞動之折算標準。至於可否易服社會勞動，
    與可否易科罰金相同，皆屬於執行事項，非裁判量刑事項，
    故九十八年九月一日刑法修正施行前已裁判確定之處罰，未
    執行或執行未完畢者，無庸再向法院聲請裁定諭知折算標準
    」。準此，本件有修正後刑法第四十二條之一之適用，所宣
    告之罰金依主文所示之標準折算成勞役後，被告得以提供社
    會勞動六小時折算一日，易服社會勞動，惟無須於本判決主
    文諭知。核其認事用法均無違誤，量刑亦稱妥適，應予維持
    。原審法院檢察署檢察官上訴主張原審量刑過輕，且被告係
    滿八十歲之人，原審未依刑法第十八條第三項之規定減輕其
    刑，均有未洽等語，惟按刑法第十八條第三項滿八十歲之人
    得減輕其刑之規定係「得減其刑」，並非應減輕其刑，原審
    未予減輕其刑，並無何違誤之處，且原審量刑業已斟酌被告
    否認犯罪，僅因細故傷人以及告訴人之傷勢輕微等情而為量
    刑，並無何過輕之處，檢察官上開上訴顯無理由，應予駁回
    。
據上論斷，應依刑事訴訟法第三百六十八條，判決如主文。
本案經檢察官丙○○到庭執行職務。
中    華    民    國    99    年    2     月    11    日
            刑事第二庭    審判長法  官  李  璋  鵬
                                法  官  胡  森  田
                                法  官  胡  忠  文
以上正本證明與原本無異。
不得上訴。
                                書記官  廖  家  莉
中    華    民    國    99    年    2     月    11    日
附錄論罪科刑法條
中華民國刑法第277條
（普通傷害罪）
傷害人之身體或健康者，處3年以下有期徒刑、拘役或1千元以下
罰金。
犯前項之罪因而致人於死者，處無期徒刑或7年以上有期徒刑；
致重傷者，處3年以上10年以下有期徒刑。

司法院資訊處製作；財團法人民間司法改革基金會備份。
